---
title: "Masteroppgave"
author: 
  "Kevin Ha"
  "Ola Andre Olofsson"
format: html
editor: visual
editor_options:
  chunk_output_type: console
---

# Setup Chunk

```{r setup_base}
library(readr)
library(tidyverse)
library(dplyr)
library(lubridate)
#library(zoo)
library(sf)
library(sp)
library(tmap)
#library(magrittr)
#library(measurements)
library(tibble)
options(paged.print = FALSE)
```

# Leser inn datasettene for analyse

```{r}
Analyse <- suppressWarnings(read_csv("Datasett_Analyse.csv")) %>% 
  select(-...1)
Analyse_sf <- suppressWarnings(st_read("Datasett_Analyse_sf.gpkg"))
```

# Summary av Datasettet

```{r}
summary(Analyse)
```

# Lager modeller

## Modell 1

```{r}
mod1 <- "P ~ EL.Kar + O.Karak + MatValg"
```

## Modell 2

```{r}
#mod2 <- ""
```

## Modell 3

```{r}
#mod3 <- ""
```

## Modell 4

```{r}
mod4 <- "P ~ Alder + Oms.Typ + EiendomAreal"
```


# Kjører OLS-Modellen på våres modeller

## OLS1

Her på energi karakter: Trur vi her må gjere det Liv snakka om, med å utelukke ein energikarakter i modellen (forslaget var utelukke Energi karkater A), for å sjekke korleis den andre energi karakterer slår ut, opp mot denne.

Problemet: Eg er ikkje heilt sikker på korleis vi gjer dette i R.

```{r}
OLS1 = lm(mod1, data = Analyse)
```

```{r}
summary(OLS1)
```

Dette er ein problemstilling som vil forplante seg vidare i dei andre modellane, som inkluderer energikarakterer og lignande. Dette må vi løyse.

## OLS2

-

## OLS3

-

## OLS4

```{r}
OLS4 = lm(mod4, data = Analyse)
```

```{r}
summary(OLS4)
```



























-