---
title: "Masteroppgave"
author: 
  "Kevin Ha"
  "Ola Andre Olofsson"
format: html
editor: visual
editor_options:
  chunk_output_type: console
---

# NB: FØR ME STARTE/GÅR VIDARE MED DETTA:
Me må bli enige om ka me gjere med dei 3-5 observasjonane som shady (negativ alder og 240000 m^2 tomt observasjonane), då desse vil påvirka resultatene av analysane våras!

# Setup Chunk

```{r setup_base}
library(readr)
library(tidyverse)
library(dplyr)
library(lubridate)
#library(zoo)
library(sf)
library(sp)
library(tmap)
#library(magrittr)
#library(measurements)
library(tibble)
options(paged.print = FALSE)
```

# Leser inn datasettene for analyse

```{r}
Analyse <- suppressWarnings(read_csv("Datasett_Analyse.csv")) %>% 
  select(-...1)
Analyse_sf <- suppressWarnings(st_read("Datasett_Analyse_sf.gpkg"))
```

# Summary av Datasettene

```{r}
#Summary(Analyse)
#summary(Analyse_sf)
```

# Lager modeller

## Modell 1

```{r}
mod1 <- "P ~ EL.Kar + O.Karak + MatValg"
```

## Modell 2

Punkt 1: Fårkje kjørt modell på avstands-variabel (dist_cbd_km). Må finne ut av denne!

Punkt 2: Vi må finne ut kva variablar vi må ha "ln" framfor og kva variablar vi skal ha "I" framfor for å beholde formatering.

```{r}
mod2 <- "P ~ Alder + BLEnergikWh + Oms.Typ + BolType + AntEiendom + EiendomAreal + VannkantGL + VegkantGL + RegLBE + RegGrunnforur + RegKulturEiendom + RegGrunnerverv + RegBoDrivePlikt + TotBoliger + BRA.Bolig + BRA.Annet + BRA.Tot + BebygdAreal + RegKulturByg + Etasje + Lopenr + Bruksareal.Enhet + AntallRom + AntallBad + AntallWC + PrivatEid + HarHeis + EtasjeSeksjon + Kjokken + VannKode + AvlopsKode + YearQuarter"
```

## Modell 3

Punkt 1: Fårkje kjørt modell på avstands-variabel (dist_cbd_km). Må finne ut av denne!

Punkt 2: Vi må finne ut kva variablar vi må ha "ln" framfor og kva variablar vi skal ha "I" framfor for å beholde formatering.

```{r}
mod3 <- "P ~ Alder + EL.Kar + O.Karak + BLEnergikWh + MatValg + Oms.Typ + BolType + AntEiendom + EiendomAreal + VannkantGL + VegkantGL + RegLBE + RegGrunnforur + RegKulturEiendom + RegGrunnerverv + RegBoDrivePlikt + TotBoliger + BRA.Bolig + BRA.Annet + BRA.Tot + BebygdAreal + RegKulturByg + Etasje + Lopenr + Bruksareal.Enhet + AntallRom + AntallBad + AntallWC + PrivatEid + HarHeis + EtasjeSeksjon + Kjokken + VannKode + AvlopsKode + YearQuarter"
```

## Modell 4

```{r}
#mod4 <- "P ~ "
```


# Kjører OLS-Modellen på våres modeller

## OLS1

Her på energi karakter: Trur vi her må gjere det Liv snakka om, med å utelukke ein energikarakter i modellen (forslaget var utelukke Energi karkater A), for å sjekke korleis den andre energi karakterer slår ut, opp mot denne.

Problemet: Eg er ikkje heilt sikker på korleis vi gjer dette i R.

```{r}
OLS1 = lm(mod1, data = Analyse_sf)
```

```{r}
summary(OLS1)
```

Dette er ein problemstilling som vil forplante seg vidare i dei andre modellane, som inkluderer energikarakterer og lignande. Dette må vi løyse.

## OLS2

Punkt 1: Fårkje kjørt modell på avstands-variabel (dist_cbd_km). Må finne ut av denne!

Punkt 2: Vi må finne ut kva variablar vi må ha "ln" framfor og kva variablar vi skal ha "I" framfor for å beholde formatering.

```{r}
OLS2 = lm(mod2, data = Analyse)
```

```{r}
summary(OLS2)
```

## OLS3

Punkt 1: Fårkje kjørt modell på avstands-variabel (dist_cbd_km). Må finne ut av denne!

Punkt 2: Vi må finne ut kva variablar vi må ha "ln" framfor og kva variablar vi skal ha "I" framfor for å beholde formatering.

```{r}
#OLS3 = lm(mod3, data = Analyse)
```

```{r}
#summary(OLS3)
```

## OLS4

```{r}
#OLS4 = lm(mod4, data = Analyse)
```

```{r}
#summary(OLS4)
```



























-